【裁判字號】    98,重再,31
【裁判日期】    981006
【裁判案由】    返還買賣價金
【裁判全文】
臺灣高等法院民事判決                  98年度重再字第31號
再審原告    乙○○原名吳瓊安.
再審被告    甲○○
            丙○○
上列當事人間請求返還買賣價金事件，再審原告對於中華民國98
年2月17日本院97年度重上字第415號確定判決提起再審之訴，本
院判決如下：
    主  文
再審之訴駁回。
再審訴訟費用由再審原告負擔。
    事  實  及  理  由
一、程序部分：按再審之訴應於30日之不變期間內提起；前項期
    間自判決確定時起算，判決於送達前確定者，自送達時起算
    ，民事訴訟法第500條第1項、第2項前段定有明文。查再審
    原告前對民國（下同）98年2月17日本院97年度重上字第415
    號判決（下稱原確定判決）提起第三審上訴，經98年6月25
    日最高法院98年度台上字第1106號判決駁回上訴確定，同年
    7月7日製做第三審判決書正本；再審原告收受判決書後，於
    同年8月6日提起再審之訴（見本院卷第1、57頁），未逾30
    日不變期間，合先敘明。
二、再審原告主張：兩造合夥經營華昇汽車維修保養有限公司（
    下稱華昇公司）。再審被告主張兩造曾於91年1月會算，依
    其所製作系爭會算單，華昇公司負債約新臺幣（下同）1500
    萬元，兩造每人各應分擔500萬元；兩造並於同年月7日簽訂
    協議書（下稱系爭協議），約定就再審原告所有坐落苗栗縣
    通霄鎮○○段72-1、73、74、75地號土地應有部分三分之一
    ，及坐落同段84、84-1、88-1、982、989、990-1、997-2地
    號土地應有部分四分之一（下合稱系爭土地），以600萬元
    出售予再審被告，並以再審原告應分擔500萬元結算債務抵
    銷該部分價金，再審原告僅餘100萬元價金債權。而再審被
    告已於同年月21日匯款161萬元，詎再審原告遲未完成系爭
    土地所有權之移轉登記，經再審被告於95年9月26日發函催
    告履約，再審原告於同年月27日收受信函但未置理，故再審
    被告解除系爭協議，並請求再審原告返還600萬元本息，嗣
    由原確定判決為再審被告全部勝訴判決。然則，原確定判決
    適用法規顯有錯誤、判決理由與主文顯有矛盾；且承辦法官
    涉有犯罪，另對造訴訟代理人於97年12月1日辯論期日為不
    實陳述，致原確定判決承辦法官認為不必調查再審原告所主
    張證據，均足以影響判決；證人吳子秋與胡雲月（再審被告
    甲○○之妻）就判決基礎事實偽證。且原確定判決漏未調查
    重要證物，爰依民事訴訟法第496條第1項第1、2、7、8、10
    款、第497條規定，提起本件再審之訴。並聲明：(一)原確定
    判決廢棄。(二)再審被告之訴及假執行之聲請均駁回。(三)再審
    及前審訴訟費用由再審被告負擔。
三、經查：
  (一)按再審之訴，專屬為判決之原法院管轄；對於審級不同之法
    院就同一事件所為之判決，提起再審之訴者，專屬上級法院
    合併管轄。但對於第三審法院之判決，係本於第496條第1項
    第9款至第13款事由，聲明不服者，專屬原第二審法院管轄
    ，民事訴訟法第499條第1、2項定有明文。茲再審原告僅就
    本院97年度重上字第415號即原確定判決向本院提起再審之
    訴，並未就最高法院98年台上字第1106號判決併向本院提起
    再審之訴，有再審起訴狀可稽（見本院卷第1至5頁），故再
    審原告就原確判決主張有民事訴訟法第496條第1項第1、2款
    再審事由部分，不生移送最高法院，先予說明。
  (二)次按有下列各款情形之一者，得以再審之訴對於確定終局判
    決聲明不服。但當事人已依上訴主張其事由或知其事由而不
    為主張者，不在此限：(一)適用法規顯有錯誤者。民事訴訟法
    第496條第1項第1款定有明文。所謂適用法規顯有錯誤，係
    指確定判決所適用之法規，顯然不合於法律規定，或與司法
    院現尚有效及大法官會議之解釋，或最高法院現尚有效之判
    例顯有違反，或消極的不適用法規，顯然影響裁判者而言，
    並不包括判決理由矛盾、理由不備、漏未斟酌證據及認定事
    實錯誤之情形在內（最高法院63年度台上字第880號判例意
    旨參照）。再審原告固指原確定判決適用法規顯有錯誤之情
    事，惟僅提出其98年3月23日、同年4月21日、同年5月19日
    最高法院提出上訴理由狀(一)至(三)書狀（見本院卷15至49頁）
    ；然未具體指明有何適用法規錯誤之情事，已有不合。況再
    審原告提起第三審上訴，亦經98年6月25日最高法院98年台
    上字第1106號判決認定「上訴意旨，徒就原審採證、認事，
    及解釋契約之職權行使，暨原判決贅述之理由，指摘原判決
    不當，聲明廢棄，非有理由。」（見本院卷第55至57頁），
    是其指摘內容屬事實認定問題，尚與適用法規顯有錯誤之要
    件不符。
  (三)又按所謂判決理由與主文顯有矛盾，係指判決依據當事人主
    張之事實，認定其請求或對造抗辯為有理由或無理由，而於
    主文為相反之諭示，且其矛盾為顯然者而言（最高法院80年
    台再字第130號判例參照）。再審原告認系爭協議自始不成
    立，其未曾收受再審被告買賣價金云云，核其指摘內容亦屬
    事實認定問題，尚與判決理由與主文顯有矛盾要件不符。
  (四)再按有下列各款情形之一者，得以再審之訴對於確定終局判
    決聲明不服。但當事人已依上訴主張其事由或知其事由而不
    為主張者，不在此限：…(七)參與裁判之法官關於該訴訟違背
    職務犯刑事上之罪者，或關於該訴訟違背職務受懲戒處分，
    足以影響原判決者。(八)當事人之代理人或他造或其代理人關
    於該訴訟有刑事上應罰之行為，影響於判決者。…(十)證人、
    鑑定人、通譯、當事人或法定代理人經具結後，就為判決基
    礎之證言、鑑定、通譯或有關事項為虛偽陳述者。前項第(七)
    款至第(十)款情形，以宣告有罪之判決或處罰鍰之裁定已確定
    ，或因證據不足以外之理由，而不能為有罪之確定判決或罰
    鍰之確定裁定者為限，得提起再審之訴，民事訴訟法第496
    條第1項第7、8、10款、第2項定有明文。再審原告固謂原確
    定判決承審法官涉有犯罪、再審被告訴訟代理人為不實陳述
    ，證人吳子秋、胡雲月偽證等情，遂謂原確定判決有民事訴
    訟法第496條第1項第7、8、10款再審理由云云；然僅提出刑
    事告訴狀與台灣士林地方法院檢察署98年6月8日士檢清堅98
    保全5字第17496號函（見本院卷第13、14、92頁），但無相
    關刑事確定判決或裁定，自與前開規定不符，故非可取。
  (五)末按依第466條不得上訴於第三審法院之事件，除前條規定
    外，其經第二審確定之判決，如就足影響於判決之重要證物
    ，漏未斟酌，或當事人有正當理由不到場，法院為一造辯論
    判決者，亦得提起再審之訴，民事訴訟法第497條定有明文
    。查再審訴訟標的價額為600萬元，有原確定判決與最高法
    院98年台上字第1106號判決可稽（見本院卷第51至57頁），
    則本件既非不得上訴第三審事件，即無從依民事訴訟法第49
    7條提起再審之訴。則再審原告仍執前詞，認原確定判決漏
    未斟酌重要證據，並舉原確定判決第一審程序97年7月8日筆
    錄、各項買賣契約書、不動產謄本與異動表、使用執照申請
    書、發放清冊、他項權利證明書、匯款申請書、攤還收息查
    詢單為證（見本院卷第6至12、81至91、93至112頁），顯與
    民事訴訟法第497條規定不符，洵非可採。
四、綜上所述，再審原告本於前開理由提起再審之訴，為顯無理
    由，應予駁回，爰依民事訴訟法第502條第2項，不經言詞辯
    論，逕行判決如主文。
中    華    民    國    98    年    10    月     6    日
                    民事第十七庭
                        審判長法  官  藍文祥
                              法  官  張競文
                              法  官  吳燁山
正本係照原本作成。
如不服本判決，應於收受送達後20日內向本院提出上訴書狀，其
未表明上訴理由者，應於提出上訴後20日內向本院補提理由書狀
（均須按他造當事人之人數附繕本）上訴時應提出委任律師或具
有律師資格之人之委任狀；委任有律師資格者，另應附具律師資
格證書及釋明委任人與受任人有民事訴訟法第466條之1第1項但
書或第2項（詳附註）所定關係之釋明文書影本。
中    華    民    國    98    年    10    月    7     日
                              書記官  于  誠
附註：
民事訴訟法第466條之1（第1項、第2項）：
對於第二審判決上訴，上訴人應委任律師為訴訟代理人。但上訴
人或其他法定代理人具有律師資格者，不在此限。
上訴人之配偶、三親等內之血親、二親等內之姻親，或上訴人為
法人、中央或地方機關時，其所屬專任人員具有律師資格並經法
院認為適當者，亦得為第三審訴訟代理人。

司法院資訊處製作；財團法人民間司法改革基金會備份。
